【裁判字號】    97,親,172
【裁判日期】    980227
【裁判案由】    確認親子關係不存在
【裁判全文】
臺灣臺南地方法院民事判決              97年度親字第172號
原      告  甲○○
被      告  丙○○
兼  上一人
法定代理人  乙○○
上當事人間確認親子關係不存在事件，本院於民國98年2月17日
辯論終結，判決如下：
    主  文
確認原告甲○○與被告丙○○間之親子關係不存在。
訴訟費用新臺幣參仟元由被告負擔。
    事實及理由
一、原告主張：
  (一)原告原居住臺中市，於89年因總統大選持有原有身分證領票
    遭票務人員告知，原證件為舊資料不得使用，當時至戶政機
    關詢問，該機關主管告知可能因之前原告證件曾報遺失因此
    無法使用，但原告證件於當年並無遺失，因時日過久已遺忘
    當時如何處理，後因業務關係常於外地出差，約91年在台中
    找到工作後，持原有身分證至銀行開戶卻被銀行拒絕禁止使
    用，為此回臺南至戶政機關詢問，該機構人員告知原告身分
    證屬舊資料，更與戶政多次周旋，戶政人員提議換新證件，
    當時原告與戶政爭議，戶政機關才將原告的爭議提報警察機
    構被冒用，其後皆無結論。
  (二)原告於97年搬回臺南居住，97年9月份至戶政機關請領戶籍
    謄本，於資料中顯示被告丙○○生母為原告，原告向戶政機
    關詢問，經戶政機關告知須與被告丙○○檢驗DNA並需有公
    文發出確認親子關係不存在方可更改。
  (三)原告於97年11月份至被告子女丙○○戶籍詢問，因被告所設
    之戶籍已遭法拍，後尋找至丙○○就讀學校與被告聯繫上，
    雙方溝通方知被告丙○○係被告乙○○與前女友所生，被告
    乙○○並不知該女子真實姓名，因此雙方協議於97年11月27
    日至臺南成大醫院與被告丙○○檢驗DNA，現提出原告與被
    告丙○○無血緣關係之DNA報告，爰依法提起確認原告與被
    告丙○○間確認親子關係不存在之訴，並聲明判決如主文所
    示。
二、被告乙○○則陳述：原告並非被告丙○○之生母，當時孩子
    的生母就用這個身分，小孩生完沒多久就不見了等語。
三、得心證之理由：
  (一)按確認法律關係成立或不成立之訴，非原告有即受確認判決
    之法律上利益，不得提起之，民事訴訟法第247條第1項前段
    定有明文。所謂即受確認判決之法律上利益，係指法律關係
    之存否不明確，致原告在私法上之地位有受侵害之危險，而
    此項危險得以對於被告之確認判決除去之者，最高法院27年
    上字第316號判例著有明文。查本件原告等起訴請求確認其
    等與被告丙○○間親子關係不存在，而確認親子關係存否之
    訴，雖以事實上血緣為基礎，惟係以法律上之父母子女地位
    是否存在為訴訟標的，並非純然就事實為確認，兩造間親子
    關係存在與否為事實問題，不惟影響雙方之身分，且有關於
    雙方因該身分而產生之法律關係亦將隨之而變動，且按戶籍
    登記事項有錯誤，為更正戶籍上之記載，依戶籍法第24條及
    內政部頒布之戶籍更正登記要點第4點第6款之規定，向戶政
    事務所申請更正登記時，須憑法院判決書、裁定書、認證書
    或檢察署不起訴處分書等始得辦理，本件被告丙○○戶籍謄
    本上記載生父即被告乙○○及生母即原告甲○○，惟原告否
    認被告丙○○為其所生之子，是上開戶籍記載是否與事實相
    符，有待釐清，兩造間親子關係即不明確，致雙方間原有之
    親子關係所生之扶養、繼承等私法上權利存否發生不明確、
    混亂，此等法律關係有無即有不安之狀態，而此不確定之法
    律地位及不安狀態，法院得以判決除去之，自應認原告等有
    即受確認判決之法律上利益，是本件原告等提起本件訴訟，
    核與民事訴訟法第247條之規定相符，應予准許，先予敘明
    。
  (二)經查，原告主張其身分證先前曾遺失，當其於97年搬回臺南
    居住，97年9月份至戶政機關請領戶籍謄本，於資料中顯示
    被告丙○○生母為原告，原告向戶政機關詢問，經戶政機關
    告知須與被告丙○○檢驗DNA並需有公文發出確認親子關係
    不存在方可更改，爾後，原告找尋到被告丙○○，並於97年
    11月27日至臺南成大醫院與被告丙○○檢驗DNA，可證原告
    與被告丙○○無血緣關係等情，業據原告等提出戶籍謄本2
    份及成大醫院婦產部優生保健科血緣鑑定報告書在卷為證，
    並經本院依職權向吳峻賢婦產科診所索取被告丙○○之出生
    登記相關資料等核閱無訛，有該診所回函及其附件在卷足稽
    。另稽之前揭業據原告等所提出其與被告丙○○前往成大醫
    院婦產部優生保健科鑑定是否有血緣關係之血緣鑑定報告，
    該鑑定結果為：「本系統所檢驗之DNA點位可排除甲○○（
    女，民國○○年○月○○日生，身分證字號Ｚ000000000）與丙○○（女，89年12月7日生，身分證字號Ｚ000000000）之血緣
    關係，其親子關係指數（CPI）為0.000 000，親子關係概率
    （probab ility of paternity；PP）值為0.000000％。」
    等情，有成大醫院婦產部優生保健科97年11月27日血緣鑑定
    報告書在卷可按，除上開鑑定報告係屬專業醫學鑑定資料，
    參酌現代生物科學發達，醫學技術進步，以ＤＮＡ基因圖譜
    定序檢驗方法鑑定子女之血統來源之精確度已達百分之九十
    九點八以上等情，佐以兩造對上開鑑定報告均未爭執，本院
    斟酌全辯論意旨及調查證據之結果，認被告丙○○並非原告
    甲○○所生子女。基上，本件原告之主張，自堪認為真實。
  (三)綜上所述，原告與被告間既無真實之親子血緣關係，從而，
    原告等訴請確認其與被告丙○○間親子關係不存在，為有理
    由，應予准許。
四、結論：原告之訴為有理由，依民事訴訟法第78條、第85條第
    1項前段、第87條第1項，判決如主文。
中    華    民    國    98    年    2     月    27    日
                      家事法庭    法  官  郭貞秀
上為正本係照原本作成。
如對本判決上訴，須於收受判決正本送達後20日內向本院提出上
訴狀。
中    華    民    國    98    年    2     月    27    日
                                  書記官  鄭隆慶


司法院資訊處製作；財團法人民間司法改革基金會備份。
